臺北高等行政法院判決　　　　　　　　　　　　　　　九十三年度簡字第二九八號
　　原　　　告　香港商‧傑畢有限公司台灣分公司
　　代　表　人　甲○○
　　訴訟代理人　陳錫祺（會計師）
　　被　　　告　財政部臺北市國稅局
　　　　　　　 （承受臺北市稅捐稽徵處業務）
　　代　表　人　張盛和（局長）
　　訴訟代理人　丙○○
　　　　　　　　乙○○
右當事人間因營業稅事件，原告不服財政部中華民國九十二年三月十九日台財訴字第
○九二一三五一五一○號訴願決定，提起行政訴訟。本院判決如左：
　　主  文
訴願決定、原處分（含復查決定）所科罰鍰金額超過新台幣柒萬壹仟參佰元部分撤銷
。
原告其餘之訴駁回。
訴訟費用由被告負擔二分之一，餘由原告負擔。
　　事  實
一、事實概要：原告於民國八十五年五月三日向國都汽車股份有限公司天母營業所購
    買乘人小汽車乙輛，取得ＣＱ00000000號統一發票乙紙，金額新台幣（
    以下同）一、四二七、六一九元，稅額七一、三八一元，於申報八十五年五、六
    月份營業人銷售額與稅額申報書時，充作進項憑證申報扣抵銷項稅額，案經臺北
    市稅捐稽徵處中南分處查獲，審理違章成立，乃核定補徵營業稅七一、三八一元
    （原告已於八十七年六月十七日繳納），並按原告所漏稅額處二倍罰鍰計一四二
    、七○○元（計至百元止）。原告對罰鍰處分不服，申請復查，未獲變更，向台
    北市政府提起訴願。因八十八年一月十三日修正財政收支劃分法第八條第一項第
    四款明定營業稅改為國稅。財政部所報自八十八十年七月一日起，將營業稅委託
    個直轄市、縣（市）政府所屬稅捐稽徵處代徵一案，業奉行政院八十十八年六月
    八日台八十八財字第二二六八六號函核定有案，台北市政府遂遵照財政部八十八
    年六月三十日台財稅第八八一九二五○六○號函釋「研商營業稅改為國稅並委託
    稅捐稽徵處代徵後之訴願案件處理相關事宜」會議記錄意旨，將該案移轉管轄到
    財政部，經訴願決定駁回。原告猶表不服，遂向本院提起行政訴訟。
二、兩造主張：
甲、原告起訴意旨略以：
  (一)按原告係百分之百出口商，故銷項稅額均為零，因此原告因進貨所支付之進項稅
    額，全部轉為應退稅額而沒有留抵稅額，如原告未出口，則進項稅額全部轉為留
    抵稅額，不會產生應退稅額，因此就不會被罰（因留抵稅額大於誤抵進項稅額）
    。故如此之規定，致產生出口商如有誤抵進項稅額則一定被罰之不公平現象。
  (二)稅捐機關用電腦稽核進銷項稅額已行之有年，再愚笨之人亦不會故意以身試法（
    因電腦一定能查核出來），原告為一守法廠商，為台灣貨品之出口盡十年餘之力
    ，並為國家外匯收入略盡微薄，今原告之違章情節及已補繳稅款之事實尚屬輕微
    ，懇請參照稅務違章案件裁罰金額或倍數參考表使用須知第四點規定，處以原告
    所漏稅額一倍罰鍰。
  (三)在此金融風暴，原告出口衰退達百分之六十之巨，懇請體恤出口廠商經營之不易
    ，對原告一時之誤抵進項稅額，處以一倍罰鍰。
乙、被告答辯意旨略以：
  (一)原告上開違章事實，有財政部財稅資料中心八十七年三月二十六日列印產出之專
    案申請調檔統一發票查核清單，及原告八十七年六月二十二日書立之聲明書等附
    案可稽，違章事證明確，洵堪認定。至原告主張處以最低倍數一倍之罰鍰乙節；
    經查原告誤將所購買乘人小汽車之不得扣抵發票，充作進項憑證申報扣抵銷項稅
    額，自屬有過失，依司法院釋字第二七五號解釋規定，自應受罰。
  (二)惟財政部九十三年三月二十九日台財字第○九三○四五一一三三號令頒修正之「
    稅務違章案件裁罰金額或倍數參考表」，有關營業人以營業稅法第十九條第一項
    第一款至第五款規定不得扣抵之進項稅額申報扣抵者，其於裁罰核定處分前已補
    報補繳稅款及以書面承認違章事實者，改按所漏稅額處一倍之罰鍰。是被告對於
    本件原處二倍之罰鍰處分，減縮改為一倍之罰鍰計七一、三○○元（計至百元）
　　理  由
一、按「營業人當期銷項稅額，扣減進項稅額之餘額，為當期應納或溢付營業稅額。
    」、「進項稅額，指嚐業人購買貨物或勞務時，依規定支付之營業稅額。」、「
    營業人左列進項稅額，不得扣抵銷項稅額：一、．．．五、自用乘人小汽車。」
    、「納稅義務人，有左列情形之一者，除追繳稅款外，按所漏稅額處一倍至十倍
    罰鍰，並得停止其營業：一、．．．五、虛報進項稅額者。」及「本法第十九條
    第一項第五款所稱自用乘人小汽車，係指非供銷售或提供勞務使用之九人座以下
    乘人小客車。」分別為行為時營業稅法第十五條第一項、第三項、第十九條第一
    項第五款、第五十一條第五款及同法施行細則第二十六條第二項所明定。
二、本件係原告於八十五年五月三日購買乘人小汽車乙輛，取得ＣＱ0000000
    0號統一發票乙紙，金額一、四二七、六一九元，稅額七一、三八一元，於申報
    八十五年五、六月份營業人銷售額與稅額申報書時，充作進項憑證申報扣抵銷項
    稅額，原處分機關乃核定補徵營業稅七一、三八一元，並按原告所漏稅額處二倍
    罰鍰計一四二、七○○元（計至百元止）。原告對罰鍰處分不服，則主張原告公
    司未出口，則進項稅額全部轉為留抵稅額，不會產生應退稅額，因此就不會被罰
    ；故如此之規定，致產生出口商如有誤抵進項稅額，則一定被罰之不公平現象，
    請求對原告一時之誤抵進項稅額處以一倍之罰鍰云云，資為抗辯。
三、經查：
  (一)原告上開違章事實，有財政部財稅資料中心八十七年三月二十六日列印產出之專
    案申請調檔統一發票查核清單及原告八十七年六月二十二日書立之聲明書各一紙
    在卷足憑，且為原告所不爭執，洵堪認定。
  (二)本件原告於申報八十五年五、六月份營業人銷售額與稅額申報書時，以不得扣抵
    銷項稅額，充作進項憑證申報扣抵銷項稅額，其應注意而疏於注意，揆諸司法院
    釋字第二七五號解釋：「人民違反法律上之義務而應受行政罰之行為，法律無特
    別規定時，雖不以出於故意為必要，仍須以過失為其責任條件。但應受行政罰之
    行為，僅須違反禁止規定或作為義務，而不以發生損害或危險為其要件者，推定
    為有過失，於行為人不能舉證證明自己無過失時，即應受處罰。．．．」，難謂
    無過失，自應論罰。從而原處分乃核定補徵營業稅七一、三八一元，並按原告所
    漏稅額處二倍罰鍰計一四二、七○○元，依法自無不合。
  (三)惟財政部九十三年三月二十九日台財字第○九三○四五一一三三號令頒修正之「
    稅務違章案件裁罰金額或倍數參考表」，有關營業人以營業稅法第十九條第一項
    第一款至第五款規定不得扣抵之進項稅額申報扣抵者，其於裁罰核定處分前已補
    報補繳稅款及以書面承認違章事實者，改按所漏稅額處一倍之罰鍰。是被告對於
    本件原處二倍之罰鍰處分，減縮改為一倍之罰鍰計七一、三○○元（計至百元）
    ，依法自屬有據。
四、綜上所述，本件關於罰鍰部分，減縮為一倍之罰鍰計七一、三○○元為有理由，
    自應准許。訴願決定、原處分（含復查決定）所科罰鍰金額超過七一、三○○元
    部分應予撤銷。至於原處分其餘部分，核無違誤，訴願決定，予以維持，亦無不
    合，應予駁回。
據上論結，本件原告之訴為一部有理由，一部無理由，依行政訴訟法第一百零四條，
第二百三十六條、民事訴訟法第七十九條，判決如主文。
中　　華　　民　　國　　九十三　　　年　　　六　　　月　　　二十四　　　日
            臺 北 高 等 行 政 法 院   第 七 庭
                                    法  官　黃  秋  鴻
右為正本係照原本作成。
本件以訴訟事件所涉及之法律見解具有原則性者為限，始得於本判決送達後二十日內
向本院提出上訴狀並表明上訴理由，如已於本判決宣示後送達前提起上訴者，應於判
決送達後二十日內補具上訴理由（均按他造人數附繕本），且經最高行政法院許可後
方得上訴。
中　　華　　民　　國　　九十三　　　年　　　六　　　月　　　二十四　　　日
                                    書 記 官  王 琍 瑩
